最高法院刑事判決　　　　　　　　　　　　　　　　八十七年度台上字第六○八號
　　上訴人　甲○○
右上訴人因違反公職人員選舉罷免法案件，不服台灣高等法院台南分院中華民國八十
六年八月二十七日第二審更審判決 (八十六年度上更(二)字第一九○號，起訴案號：台
灣嘉義地方法院檢察署八十三年度偵字第五六七八號) ，提起上訴，本院判決如左：
    主  文
上訴駁回。
    理  由
按刑事訴訟法第三百七十七條規定，上訴於第三審法院，非以判決違背法令為理由，
不得為之。是提起第三審上訴，應以原判決違背法令為理由，係屬法定要件。如果上
訴理由狀並未依據卷內訴訟資料，具體指摘原判決不適用何種法則或如何適用不當，
或所指摘原判決違法情事，顯與法律規定得為第三審上訴理由之違法情形，不相適合
時，均應認其上訴為違背法律上之程式，予以駁回。本件上訴意旨略稱：上訴人甲○
○坦白承認以每票新台幣 (下同) 一千元之金額，向有投票權之人交付賄賂，請其投
票給台灣省議會第十四屆省議員選舉嘉義縣選區之候選人許登宮，但上訴人於偵查中
已辯稱扣案之鈔票，其中百元鈔三十八張，乃平日家用之舊鈔，並未與預備供賄選用
之八十四張千元鈔放在一起，且非千元之倍數，原判決認定該三十八張百元鈔，亦為
預備供賄選用之賄款，有判決不載理由及理由矛盾之違法。又上訴人已年近六十歲，
患有心臟病，並無前科紀錄，且在偵審中均承認犯罪，顯有暫不執行為適當之情形，
請宣告緩刑云云。
惟查原判決撤銷第一審不當之判決，改判論處上訴人甲○○連續對於有投票權之人，
交付賄賂，而約其 (投票權) 為一定之行使罪刑，已敘明所憑之證據及認定之理由。
而認定事實與證據取捨，乃事實審法院之職權，苟其證據之取捨及事實之認定，並不
違背經驗法則與論理法則，即不容任意指為違法而執為上訴第三審之理由。原判決依
卷證資料認定上訴人甲○○係嘉義縣新港鄉月潭村村長，民國八十三年間，台灣省議
會第十四屆省議員選舉時，上訴人為嘉義縣選區省議員候選人許登宮之樁腳，竟自行
起意，基於概括之犯意，於八十三年十一月二十八日晚上，先後至其責任區內之嘉義
縣新港鄉月潭村月眉潭二三○之七號李蔡玉枝住處、同村二二一之二十一號林初武住
處及同村五○八號何龍圳住處，對於有投票權之上開三人，交付賄賂，每票一千元，
而約其投票權為一定之行使，將票投給許登宮 (以上三人投票受賄罪部分業經第一審
判處罪刑確定) ，其中除交付予李蔡玉枝一千元外，由於林初武及何龍圳均允諾其不
知情之家人亦投票給許登宮，因而分別交付予林初武、何龍圳各四千元。嗣何龍圳認
為其家人共有六票然僅拿到四千元，而於八十三年十一月二十九日以電話向上訴人追
問時，為監聽人員獲悉。台灣嘉義地方法院檢察署檢察官乃於八十三年十二月一日晚
上七時許，率同書記官、調查員及警員至嘉義縣新港鄉月潭村十三鄰月眉潭二七○號
上訴人之住處搜索，扣得 (上訴人所有預備供賄選用之) 千元鈔八十四張、百元鈔三
十八張及許登宮之宣傳單一袋等物，而於搜索過程中適有李蔡玉枝亦撥電話至上訴人
住處，追問伊家有四票，為何僅收到一千元時，為書記官陳正常接聽，一併循線查獲
等情。已敘明上開犯罪事實已據上訴人在偵審中坦承不諱，核與已判決確定之李蔡玉
枝、何龍圳等人所供情節相符，並有專案監聽之監聽錄音帶、監譯報告表在卷及千元
鈔八十四張、百元鈔三十八張、月潭村村民名冊、農會會員名冊、宣傳單等扣案可稽
，因認上訴人確有投票行賄之犯行，為其所憑之證據及認定之理由，已於理由內詳加
說明。經核所為論敘均與卷內證據資料相符，從形式上觀察並無認定事實不依證據或
有何採證違背證據法則等違法情形存在。查上訴人於八十三年十二月一日被查獲後，
計於同日晚上九時五十五分經檢察官在嘉義縣警察局民雄分局訊問一次 (見第五六七
八號偵查卷第十六頁至第十九頁) 、於同日晚上十一時三十分在台灣嘉義地方法院檢
察署訊問一次 (見同上卷第十頁、第十一頁) 及於八十三年十二月十四日、十六日；
八十四年一月四日、十八日、二十日各訊問一次 (見同上卷第九十八頁至第一百頁；
第一二八頁至第一三一頁；第一六三頁至第一六五頁；第一七四頁至第一七六頁及第
一八五頁) ；另於八十三年十二月十三日經調查員在台灣嘉義看守所詢問一次 (見同
上卷第八十二頁、第八十三頁) ，均不曾言及扣案之百元鈔三十八張為平日家用之鈔
票非預備供賄選用之賄款，有上開筆錄可查；且檢察官於起訴書已認定該百元鈔三十
八張，亦為預備供賄選用之賄款，故聲請依法宣告沒收，而上訴人於第一審、原審之
二次前審及原審也始終承認檢察官起訴書記載之事實，不曾否認該百元鈔非預備供賄
選用之賄款，迄上訴本院後始任意設詞，謂偵查中已辯稱扣案之百元鈔三十八張，乃
平日家用之舊鈔，非預備供賄選用之賄款云云，並非依據卷內資料執為指摘，且屬單
純事實之爭執，自非適法之上訴第三審理由。至於請求宣告緩刑，並非以原判決違背
法令為理由，亦與法律規定得為第三審上訴理由之違法情形，不相適合。依上所述，
上訴意旨並未依據卷內訴訟資料，具體指摘原判決不適用何種法則或如何適用不當，
自屬違背法律上之程式，應予駁回。又公職人員選舉罷免法第九十條之一第一項之對
於有投票權之人交付賄賂罪，其內容為「對於有投票權之人，交付賄賂，而約其投票
權為一定之行使」，原判決主文第二項記載為「對於有投票權之人，交付賄賂，而約
其為一定之行使」，漏載「投票權」三字；另論結法條欄所引公職人員選舉罷免法第
九十八條第二項，顯係同法第九十八條第三項之誤 (原判決理由欄已記載為公職人員
選舉罷免法第九十八條第三項，見原判決第四面第九行) ，因不影響於全案情節與判
決之本旨，應由原審以裁定更正，附此指明。
據上論結，應依刑事訴訟法第三百九十五條前段，判決如主文。
中      華      民      國    八十七    年      二      月    十九      日
                              最高法院刑事第一庭
                                  審判長法官  黃  雅  卿
                                        法官  楊  文  翰
                                        法官  陳  正  庸
                                        法官  陳  世  雄
                                        法官  黃  正  興
      右正本證明與原本無異
                                              書  記  官
中      華      民      國    八十七    年      二      月    二十三    日
